臺灣高等法院臺南分院刑事判決　　　　　　　九十三年度交上易字第二二號　Ａ
　　　上　訴　人　臺灣嘉義地方法院檢察署檢察官
　　　被　　　告　甲　○　○
　　　選任辯護人　劉　榮　村
右上訴人因被告過失傷害案件，不服臺灣嘉義地方法院九十二年度交易字第六五號中
華民國九十三年三月三十一日第一審判決（起訴案號：臺灣嘉義地方法院檢察署九十
二年度調偵字第五八號），提起上訴，本院判決如左：
      主      文
上訴駁回。
      事      實
一、本件公訴意旨略以：被告甲○○於民國（下同）九十一年十月二十四日十二時五
    十五分許，駕駛車牌號碼Ｊ七─一一三一號自用小客車，沿嘉義縣太保市○○里
    ○○道路南往北方向行駛，行經嘉義縣太保市○○里○○道路與嘉義縣道台一六
    八號公路有號誌交岔路口前處，欲左轉行駛，本應注意車前狀況，隨時採取必要
    之安全措施，並遵守交通號誌之指示行車。而依當時天候晴、日間自然光線、柏
    油路面平坦無缺陷、視距良好無障礙物等情狀，又無不能注意之情事，於號誌轉
    換綠燈之際，疏於注意前方路口車輛動態，貿然通過上開交岔路口，適有乙○○
    （原名徐國榮）騎乘車牌號碼ＮＰＣ─四一五號重型機車，沿嘉義縣太保市縣台一六八號公路西往東方向行駛，亦行經該路口，復疏未注意車前狀況，隨
    時採取必要之安全措施及遵守交通號誌之指示，於燈號轉換紅燈之際，仍貿然通
    過上開交岔路口，乙○○不及閃避，所騎機車前方撞及被告所駕汽車左前側，致
    乙○○人車倒地後，受有右側股骨骨折之傷害。因認被告涉犯刑法第二百八十四
    條第一項前段之過失傷害罪嫌。
二、訊據被告甲○○固坦承有於右揭時、地，發生車禍之事實，惟否認有何過失傷害
    犯行，辯稱：伊起步時，告訴人乙○○闖越紅燈而撞上伊車，伊沒有過失等語。
三、按犯罪事實，應依證據認定之，無證據不得推定其犯罪事實，刑事訴訟法第一百
    五十四條定有明文。所謂認定犯罪事實之證據，係指足以認定被告確有犯罪行為
    之積極證據而言，該項證據自須適合於被告犯罪事實之認定，事實之認定，應憑
    證據，如未能發現相當證據或證據不足以證明，自不能以推測或擬制之方法，以
    為裁判基礎；又刑法上之過失犯。以行為人對於結果之發生應注意並能注意而不
    注意為成立要件；且其過失行為與結果間，在客觀上有相當因果關係始得成立，
    倘僅他人之過失為發生危害之獨立原因，則行為人縱有過失，惟與該項危害發生
    之因果關係，已失其聯絡，自難令負刑法上過失之責（最高法院七十年度台上字
    第一四九四號判決意旨參看）。且所謂信賴原則，在道路交通事故之刑事案件上
    ，係指參與交通行為之一方，遵守交通法規秩序，得信賴同時參與交通行為之對
    方或其他人，亦必會遵守交通法規秩序，不致有違反交通法規秩序之行為發生，
    因此，對於對方或其他人因違反交通法規秩序之行為所導致之危險結果，即無注
    意防免之義務，從而得以免負過失責任（最高法院八十台上字第二四六二號判決
    意旨參看）。
四、本件公訴人認被告涉犯過失傷害罪嫌，無非以告訴人乙○○因本件車禍受有右側
    股骨骨折之傷害，有驗傷診斷書一紙附卷可稽。被告甲○○之過失行為與告訴人
    受傷間顯有相當因果關係，為其論據。
五、經查：
（一）被告甲○○駕車欲左轉，告訴人乙○○直行，二人於右揭時、地，發生車禍，
      致乙○○受有右側股骨骨折之傷害之事實，為告訴人及被告所供明，復有道路
      交通事故調查表報告表、診斷證明書、現場照片及嘉義縣警察局水上分局九十
      三年六月十六日嘉水警三字第○九三○○二七三六五號函附所繪製之道路交通
      事故調查表報告表現場圖等件在卷可按（見警卷第四頁、六至八頁、本院卷）
      。
（二）本件車禍之肇事地點為一設有行車管制號誌之交岔路口，有道路交通事故調查
      表報告表號誌記載可按（見警卷第四頁），證人即嘉義縣警察局水上分局太
      保分駐所警員羅祥能所證稱：該路口除了早上十一至十二點、下午四至五點時
      段有紅綠燈運轉，其餘時段都是閃光號誌（見原審卷第三○頁）。而本件肇事
      時間為十二時五十五分許，雖係在羅祥能所述上開紅綠燈運轉時間以外，然系
      爭車禍發生時段仍有紅綠燈之運轉，迭據告訴人於警詢、偵查、原審及被告則
      始終所供明，自應以彼等所見，較符現場實際情況。告訴人乙○○嗣後所指稱
      ：發生車禍當時為閃光號誌，被告所行駛者為閃光紅燈，顯於該路口時未停車
      等待無來車始行通過，應負過失之責云云，自無可採。則本件告訴人與被告間
      ，應有一方闖越紅燈。查本件車禍，告訴人乙○○雖陳稱：是被告闖紅燈云云
      ，惟告訴人之告訴，係以使被告受刑事訴追為目的，是其陳述是否與事實相符
      ，仍應調查其他證據以資審認，業經最高法院以五十二年度台上字第一三○○
      號著有判例。本件告訴人與被告各執一詞，互指對方闖越紅燈，均不能提出證
      據以供調查，是尚難遽指告訴人之指訴與事實相符，亦不能遽予否認被告所辯
      非屬真實。
（三）就告訴人及被告行車方向而言，被告甲○○自小客車係沿嘉義縣太保市○○里
      ○○道路由南向北欲左轉行駛，而告訴人機車行駛方向為沿嘉義縣太保市縣一六八號公路由西向東行駛，該一六八號公路為二十一米寬道路，崙頂里
      聯外道路則為九米寬道路，有道路交通事故調查表報告表及現場相片二張附卷
      可按（見警卷第四頁、原審卷三三頁），而一六八號公路係由嘉義市往嘉義縣
      太保市○○○○道，車流量較大，行車速度遠比僅是嘉義縣太保市崙頂里沿線
      居民使用之聯外道路迅捷許多；易言之，要穿越該十字路口，以通過二十一米
      縣道公路，比穿越九米聯外道路，時間更多，風險較高，且該一六八號公路寬
      達二十一米，亦需一段時間才能通過，要闖越紅燈通行，較為危險，鮮有可能
      ；是告訴人之機車闖越紅燈要穿越僅九米寬之聯外道路而行進，較有可能。又
      依告訴人所述：「（問：車禍發生之前，你有無停紅燈？答）有。」「（問：
      紅燈轉換綠燈你起步才發生車禍？答）是。」「（問：你一起步就發生車禍？
      答）是。」（見原審卷第十九頁）「（問：在你那裡停紅燈時，你前面有無車
      子？答）汽車、機車都有，在我的旁邊，我也算是第一排。」「（問：在你綠
      燈要起步時，你沒有看到的車子？答）車禍發生之前，我都沒有看到。」（見
      原審卷二○頁）；及被告所述：「（問：你停紅燈時，你車子前面有無車子？
      答）沒有，我是第一部。」「（問：你是等到號誌完全綠燈才起步？答）是。
      」「（問：當時你車子左右方有無其他車子？答）沒有。前面、左右都沒有車
      子。」（見原審卷十八頁）等各語，顯見與告訴人同方向車輛較多，被告如欲
      闖越紅燈，勢必遭遇他方之來車，反而不利於己，亦較無可能。
（四）況觀之告訴人及被告車損情形，告訴人陳稱：車頭凹損壞，我右側股骨骨折（
      見警卷第三頁反面）、「（問：側面車身有無受損？答）前面車殼（受損）正
      前方車殼整個掉落。」（見原審卷第二一、二二頁），被告供稱：徐國榮右腿
      受傷，我車左前輪凹損、水箱破裂，徐國榮前車頭損壞（見警卷第二頁）輪胎
      的鐵板凹進去，雨刷的水容器也壞掉（見原審卷第二一頁）等各語，復有卷附
      照片四幀可資佐證（見警卷第七、八頁）；被告駕駛之自小客車於當時意欲左
      轉之情形下，車身尚未完全通過聯外道路路口，仍呈直行狀態時，即遭告訴人
      重型機車撞擊左側，致其左側車身凹陷受損，顯見係告訴人騎乘機車撞擊被告
      自小客車左前方，要甚明灼。又告訴人於警詢中稱其時速二十公里（見警卷第
      三頁反面），於偵查中則改稱其時速三十公里（見偵字卷第六頁反面），前後
      供述，避重就輕，已有不符。參之前述道路交通事故調查表報告表及嘉義縣警
      察局水上分局繪製之道路交通事故調查表報告表現場圖顯示，告訴人自停止線
      距撞擊點約為十一．五公尺，告訴人供稱通過斑馬線才看到被告車子，看到時
      來不及剎車已撞上（原審卷第三十頁反面、警卷三頁反面），足見其車速當非
      甚慢，而被告車輛之停止位置，自撞擊點距離道路中線尚有十一點七公尺之距
      離，被告行車方向並無停止線，撞擊點處至路沿切齊約為二．一公尺，被告之
      車速並非甚快，可以得見，若係被告闖越紅燈，其車速當甚快速，不致於車頭
      剛通過路口二．一公尺時即發生碰撞，被告所辯：伊為綠燈剛起步，係告訴人
      闖越紅燈之情形，應可採信。
（五）告訴人所指稱依現場圖所示，告訴人自路口至發生事故地點距離為十二公尺，
      依行車時速三十公里計算約需一點五秒，被告竟稱在發生事故前其完全未看到
      左方有來車，顯見被告行經交叉路口根本未停車而直接衝出始發生本件事故，
      被告自有過失云云。依告訴人所述，其自停止線距撞擊點約為十一．五公尺，
      以其行車時速三十公里計算約需一點四秒，而被告自撞擊點處至路沿切齊約為
      二．一公尺，以其於警詢所示之行車時速二十公里（參看警卷一頁反面）計算
      約需零點四秒，然無論所推算之一秒或零點四秒，均為極短時間，尚須考量每
      人反應能力及注意程度不同等不確定因素，實難以所計算之短暫秒數，遽而推
      論被告有過失之證據，尚不足為被告不利之認定。告訴人另指稱依該交叉路口
      距離近二十公尺，告訴人騎乘機車速度不快，欲穿越交叉路口亦需四至五秒鐘
      ，可見告訴人當時所行駛道路之交通號誌應為閃綠燈，在燈號即將變換時告訴
      人所騎乘之機車已進入路口，被告因急著接小孩在看見對向停號已轉換為黃燈
      時，被告對此情形顯有預見之可能，卻未注意採取適當措施避免或減低危險之
      發生，致發生車禍，自有過失云云。惟告訴人所指其係閃綠燈號，並未提出證
      據以為證明，且與告訴人前曾指稱：「（問：車禍發生之前，你有無停紅燈？
      答）有。」「（問：紅燈轉換綠燈你起步才發生車禍？答）是。」「（問：你
      一起步就發生車禍？答）是。」等語（見原審卷第十九頁），其係紅燈轉換綠
      燈等情節，不相符合，前後反覆，難以憑採。
（六）綜合以上諸情判斷，被告所辯，為可採信，告訴人所辯較不可採，應認係告訴
      人闖越紅燈，被告當時行車號誌係綠燈，則被告就本件車禍而言，其駕車行經
      上開路段，燈光號誌為綠燈可通行，信賴他人亦能遵守交通規則，盡同等注意
      義務，不闖越紅燈強行通過，詎他人闖越紅燈以致肇事，復無證據證明告訴人
      於號誌轉換之際已通過上開路口，被告自無從注意防範，其辯無過失，堪以採
      信。
六、綜右所述，被告所辯伊遵行在自己車道之內，遽遭他人駕車闖越紅燈肇事，無從
    防範，並無過失責任可言，非無可取。告訴人對於所指之上開事實，復未能提出
    相當證據以實其說，自難僅憑告訴人一人指訴遽入人罪，被告辯無上開犯行，尚
    堪採信，此外，復查無其他積極證據足認被告有公訴人所指犯行，應認為不能證
    明被告犯罪。
七、原審因而諭知被告無罪，並無不合。檢察官上訴意旨仍執前詞指摘原判決諭知被
    告無罪為不當，非有理由，應予駁回。
據上論結，應依刑事訴訟法第三百六十八條，判決如主文。
本案經檢察官王碧霞到庭執行職務。
中    華    民    國      九十三      年      七      月      二十一    日
                                  臺灣高等法院臺南分院刑事第四庭
                                      審判長法官  鄭    文    肅
                                            法官  陳    珍    如
                                            法官  高    明    發
右正本證明與原本無異。
不得上訴。
                                      法院書記官  陳    淑    貞
中    華    民    國      九十三      年      七      月     二十二     日
